臺灣高等法院刑事判決　　　　　　　 100年度上易字第2999號
上　訴　人　臺灣桃園地方法院檢察署檢察官
被　　　告　徐春林
上列上訴人因被告毀損案件，不服臺灣桃園地方法院100簡上字
第234號，中華民國100年10月27日第一審判決（起訴案號：臺灣
桃園地方法院檢察署99年度偵字第20433號），提起上訴，本院
判決如下：
    主  文
原判決關於徐春林毀損罪部分撤銷，發回臺灣桃園地方法院。
    理  由
一、公訴意旨略以：被告徐春林於民國99年5月8日上午9時22分
    許至桃園縣桃園市○○路694號前，見呂銘忠所有之車牌號
    碼EVO-373號輕型機車停放在前方路邊停車格內，竟先將之
    移置在旁，復基於毀損之犯意，將之推倒並以腳踹踢，致該
    輛機車車身刮痕、左剎車座、排氣管、前燈座、風扇蓋損壞
    不堪使用，足以生損害於呂銘忠，因認被告涉犯刑法第354
    條之毀損罪嫌等語。
二、原判決則以：告訴人呂銘忠固以上揭機車遭被告毀損為由，
    於99年5月17日向員警提出刑法毀損罪之告訴，然衡以上揭
    機車之車主為呂成章，並非告訴人呂銘忠所有，此有車籍查
    詢基本資料可參，是告訴人呂銘忠就非其所有之機車提出毀
    損罪之告訴，自難認其告訴為合法。從而，本件被告被訴毀
    損罪嫌部分，既欠缺合法之告訴，依法本應為不受理之諭知
    ，簡易庭未予詳查，逕以簡易判決對被告論罪科刑，於法尚
    有未合，故由原審法院合議庭撤銷該部分判決，改依第一審
    通常程序，逕為被告被訴毀損部分不受理判決之諭知。
三、檢察官上訴意旨以：按刑事訴訟法第232條所謂犯罪之被害
    人，並不限於所有權人，即對於該財產有事實上管領力之人
    ，因他人之犯罪行為致其管領權受有損害者，亦不失為直接
    被害人，故物之借用人或承租人，對於借用物或租賃物雖無
    所有權，但享有管理、使用或收益之權限，如故予毀損，致
    其不能為使用或收益時，該借用人或承租人，自得依法提出
    告訴。又刑法上之持有，係指對物之現實占有者而言，不問
    其為合法或非法之占有，為維持其事實上之占有關係，藉以
    維護社會秩序，除原所有權人於其所有權被侵害時得依法即
    時排除侵害外，不容任何人未經法定程序任意變更現實占有
    之狀態，如有對於他人現實占有之物（含動產、不動產）予
    以不法侵害時，仍難解免其刑責。從而，觀諸告訴人呂銘忠
    於警詢指稱：被告故意將「我停放」在桃園市○○路694號
    前停車格之EVO-373號輕型機車推倒等語（99年度他字2130
    號卷第43頁反面）、於偵查時指稱：被告在99年5月8日早上
    8、9點到「我停放」機車約在桃園市○○路694號前停車格
    內的機車推倒及踹車等語（99年度偵字第20433號卷第9頁）
    ，足見該機車既係由告訴人所停放，告訴人對於該機車自有
    事實上之管領力。兼以被告於偵查時所提出之答辯狀亦提及
    「告訴人之機車已停放2年」「被告即與隔壁林振和老闆將
    車放平，兩人一起扛回中正路691號告訴人門前」等語（99
    年度偵字第20433號卷第23頁），亦知被告主觀上亦認知該
    機車係由告訴人所持有。原審未察，逕以告訴人非所有權人
    為由，而就被告被訴毀損部分為不受理判決之諭知，顯有未
    洽，爰依法提起上訴，請求將原判決被告毀損罪不受理部分
    撤銷，更為適法之裁判等語。
四、按刑事訴訟法第232條所謂犯罪之被害人，指因犯罪行為直
    接受損害之人。就財產犯罪言，所有權人固為被害人，即對
    於該財產事實上有使用監督之人，因他人之犯罪行為致其使
    用監督權受侵害者，亦不失為直接被害人。故物之借用人或
    承租人，對於借用物或租賃物雖無所有權，但既享有管理、
    使用或收益之權限，如故予毀損，致其不能為使用收益時，
    該借用人或承租人，自得依法提出告訴（最高法院90年度台
    非字第97號判決參照）。從而，告訴人固非該機車之登記名
    義人，然其對於該機車是否享有管理、使用或收益之權限，
    既有未明，自有查證之必要，然原判決僅執告訴人非所有權
    人乙節，即遽為被告被訴毀損部分不受理判決之諭知，尚嫌
    速斷。因認檢察官上訴意旨據此指摘原判決此部分不當，非
    無理由，為維護各當事人審級利益，爰不經言詞辯論，將原
    判決此部分撤銷，並發回原審法院更為妥適之處理。
據上論斷，應依刑事訴訟法第369條第1項但書、第372條，判決
如主文。
中    華    民    國   100    年    12    月    29    日
                  刑事第八庭審判長法  官  林恆吉
                                  法  官  黃斯偉
                                  法  官  王偉光
以上正本證明與原本無異。
不得上訴。
                                  書記官  陳盈璇
中    華    民    國   100    年    12    月    30    日